【裁判字號】    95,裁,86
【裁判日期】    950119
【裁判案由】    廢棄物清理法
【裁判全文】
最  高  行  政  法  院  裁  定
                                     95年度裁字第00086號
抗  告  人  甲○○
上列抗告人因與相對人臺北縣永和市公所等3相對人間廢棄物清
理法事件，對於中華民國94年2月25日臺北高等行政法院93年度
簡字第1312號裁定提起抗告。本院裁定如下︰
    主  文
抗告駁回。
抗告訴訟費用由抗告人負擔。
    理  由
一、按對於適用簡易程序之裁判提起上訴或抗告，須經最高行政
    法院許可，且該許可以訴訟事件所涉及之法律見解具有原則
    性者為限，行政訴訟法第235條定有明文。所謂訴訟事件涉
    及之法律見解具有原則性，係指該事件所涉及之法律問題意
    義重大，而有加以闡釋之必要情形而言；如對行政命令是否
    牴觸法律所為之判斷；或就同類事件高等行政法院所表示之
    見解，相互牴觸。
二、本件抗告人以相對人臺北縣永和市公所（下稱永和市公所）
    認抗告人違反廢棄物清理法，作成北縣永清字第9201023號
    處分書，並移送相對人臺灣板橋地方法院（下稱板橋地院）
    執行，該院法官林祺晃並扣押抗告人設於相對人第一金控股
    股份有限公司即原第一商業銀行股份有限公司（下稱第一銀
    行）大同分行帳戶內之金錢新臺幣44,231元，相對人此等行
    為已不法侵害人民權利，乃依國家賠償法第2條規定向原審
    法院提起行政訴訟。經原裁定以：本件抗告人係提起國家損
    害賠償訴訟，而依國家賠償法第12條規定，國家賠償法所規
    定之損害賠償訴訟是適用民事訴訟法之規定，是抗告人依國
    家賠償法規定，向行政法院提起國家賠償訴訟，因不屬行政
    法院之權限，乃依行政訴訟法第107條第1項第1款以裁定駁
    回之。
三、抗告意旨略謂：（一）對於鄉鎮市公所所為裁量權依法適用
    於公法權責範圍，而本件執行人即縣市公所環安課及相關單
    位均具有公務人員身分，所為之行為乃依法授權公權力之執
    行，且本件轄區管轄權應為簡易庭而非板橋地院之執行機構
    。（二）本件案發時間與書面記載有出入，真正時間為民國
    （下同）90年4月1日至同年5月15日。（三）本件執行之侵
    權時間為93年7月26日，由板橋地院授權第一銀行大同分行
    經理執行，距案發時間已有2、3年之久，期間抗告人已搬離
    該縣市，何以板橋地院仍向該第一銀行大同分行扣押抗告人
    之金錢，侵害抗告人之權益。（四）相對人之經手人即永和
    市公所之代理人何以知悉抗告人與第一銀行大同分行有商業
    往來，且依法對於公法上執行所為之人民財產應有保密義務
    。（五）若人民違法或發生公法上之債權債務關係，其執行
    之主管機關可查封人民之財物，並可限制其出入境，亦可申
    請假扣押或假處分來執行，何以本件卻以此不仁道之行為為
    之等語。
四、本院按：訴訟事件不屬行政法院之權限者，行政法院應以裁
    定駁回之。又「公法上之爭議，除法律別有規定外，得依本
    法提起行政訴訟。」行政訴訟法第107條第1項第1款、第2條
    分別定有明文；又「損害賠償之訴，除依本法規定外，適用
    民事訴訟法之規定。」復為國家賠償法第12條所明定。可知
    ，依據國家賠償法規定為損害賠償之請求，應向普通法院提
    起民事訴訟為之，而此即上述行政訴訟法第2條所稱之「除
    法律別有規定」，故依據國家賠償法規定所為損害賠償請求
    並非屬行政法院權限事件甚明。查本件抗告人係依據國家賠
    償法第2條規定在原審提起損害賠償之訴，依上開所述，其
    既非屬行政法院權限事件，故原審法院依行政訴訟法第107
    條第1項第1款裁定駁回抗告人在原審之訴，並無不合。抗告
    意旨所指摘者，並無涉及法律見解之原則性，故依首開說明
    ，本件抗告人之抗告，不應許可；其抗告難謂合法，應予駁
    回。
五、依行政訴訟法第104條、民事訴訟法第95條、第78條，裁定
    如主文。
中    華    民    國    95    年    1     月    19    日
                  第五庭審判長法  官  高  啟  燦
                              法  官  蔡  進  田
                              法  官  黃  璽  君
                              法  官  廖  宏  明
                              法  官  楊  惠  欽
以  上  正  本  證  明  與  原  本  無  異
中    華    民    國    95    年    1     月    19    日
                              書記官  張  雅  琴


司法院資訊處製作；財團法人民間司法改革基金會備份。
